【裁判字號】    95,竹簡,468
【裁判日期】    950831
【裁判案由】    返還消費借貸款
【裁判全文】
臺灣新竹地方法院民事簡易判決         95年度竹簡字第468號
原      告  台灣中小企業銀行股份有限公司
法定代理人  丁○○
訴訟代理人  乙○○
            丙○○
被      告  甲○○
上列當事人間返還消費借貸款事件，本院於民國95年8月28日辯
論終結，判決如下：
    主  文
被告應給付原告新臺幣壹拾萬柒仟貳佰貳拾柒元，其中新臺幣陸
萬貳仟柒佰捌拾柒元，自民國九十五年一月八日起至清償日止，
按年息百分之十五計算之利息，暨逾期六個月以內者，按上開利
率百分之十，超過六個月者，按上開利率百分之二十計算之違約
金；其中新臺幣肆萬肆仟肆佰肆拾元，自民國九十四年十月二十
九日起至清償日止，按年息百分之十五計算之利息。
原告其餘之訴駁回。
訴訟費用由被告負擔。
本判決得假執行。
    事實及理由
一、原告起訴主張：
(一)、國際信用卡部分：
    被告於民國（下同）93年12月向原告申請國際信用卡，並與
    原告簽訂國際信用卡申請書及國際信用卡約定條款，且經原
    告發卡在案。依約被告得憑該信用卡向特約商店記帳消費、
    預借現金及使用循環信用，惟應於當期繳款截止日前繳付最
    低應繳金額或以上之款項；倘被告有遲延繳款或其他違約情
    事（如對原告其他債務不償還等情事），原告得停止其循環
    信用，被告即喪失期限利益，應一次全數清償。且如逾期未
    付，亦應自各筆帳款結帳日之翌日起，按年息百分之15計算
    遲延利息，逾期在6個月以內者，按前開利息百分之10，超
    過6個月者，按前開利息百分之20計算之違約金；又未能於
    規定期限內付清每月最低付款額，被告亦喪失期限利益，並
    就其全部應付帳款一次全數付清。嗣後又修正信用卡約定條
    款，規定年利率為百分之17，暨延滯第一個月，當月計付逾
    期手續費100元，延滯第二個月，當月計付逾期手續費300
    元，延滯第三個月以上者，每月計付逾期手續費600元。詎
    被告依據前開約定持用上開信用卡陸續簽帳消費、預借現金
    ，至95年1月7日止即未依約繳款，依兩造約定條款第22條第
    1項約定，被告業已喪失期限之利益，應將所欠款項全數清
    償，迄今尚積欠新臺幣（下同）62,787元，及自95年1月8日
    起至清償日止，按年息百分之17計算之利息，暨逾期6個月
    以內者，按上開利率百分之10，超過6個月者，按上開利率
    百分之20計算之違約金。
(二)、卡友樂透貸部分：
    被告於93年12月向原告申辦「卡友樂透貸」，並簽訂「小額
    信用貸款約定書」，核貸金額為100,000元，借款期間自93
    年12月28日起至95年6月28日止；還款方式為自借款日起，
    每個月為一期，按期平均攤還，每期應攤還金額為5,556元
    ，第一期之攤還日為94年1月28日，並約定如逾期未為給付
    ，則視為全部到期，按年息百分之15計算遲延利息。詎被告
    僅自94年10月28日起即未再依約清償應攤還之金額，依其貸
    款約定書第8條第1項第1款之規定，被告已喪失期限利益，
    其債務視為全部到期，而被告應給付其未清償之借貸金額計
    44,440元，及自94年10月29日起至清償日止，按年息百分之
    15計算之遲延利息。
(三)、被告之上開借款，按上開契約約定，均已喪失期限利益，為
    此爰依消費借貸之法律關係及上開契約之相關約定，請求被
    告給付如主文第一項所示之金額。並願供擔保，請准宣告假
    執行。
二、被告則自承其確向原告借貸之事實，惟因目前尚無資力償還
    ，希望能分期給付等語置辯。
三、本院之判斷：
(一)、原告主張被告向其借貸而未償還之事實，業據提出國際信用
    卡申請書、國際信用卡約定條款及修正條款、卡友樂透貸申
    請書、小額信用貸款約定書、連線作業查詢單各乙份為證，
    復為被告所不爭執，堪信原告此部分之主張為真實。
(二)、又原告主張被告積欠信用卡借款部分，應按年息百分之17計
    算利息云云，惟查，原告前開主張之利率約定，係於94年5
    月1日始作之調整，在調整前之約定則為年息百分之15，有
    原告提出之修正條款乙份附卷可證。是原告主張之利率係在
    被告持用上開信用卡有效期間內所為之自行調整，事先並未
    與被告協商，而原告在核發上開信用卡時，既然係約定按年
    息百分之15計算利息，衡情在持卡人之認知，在其持用信用
    卡之有效期間內，相關權利義務規範，除經兩造同意變更外
    ，即應依核卡時之約定條款約定；且查約定條款第26條亦約
    定：「本契約或其他附件各項約定如有未盡事宜，應由雙方
    另行協議訂定之」等語，亦足見在上開信用卡約定之有效期
    間，即令認為原約定有不完足之處，亦須經過兩造之另行協
    議始可。而查原告銀行在上開信用卡有效期間內，竟自行調
    高利率、違約金以變更原本之約定，而此項調整雖有通知被
    告，惟被告所可選擇者，除剪卡繳回以提前終止信用卡契約
    外，如於原告所定7日期間內未予回應，即只能被視為同意
    此項變更，而須承受較諸原約定更不利之約定，則原告此項
    作為，不僅明顯違反前開約定條款第26條約定，亦對於消費
    者即被告顯不公平，而應認不生效力；且茍原告此部分進行
    修改約定之方式可行，無異可認契約之任何一方，均可在契
    約有效期間任意變更相關約定，並通知他方是否同意，如他
    方在一定期間內未作回應，即適用逕行修改之約定，而使契
    約應經由雙方當事人達成意思表示一致之精神破壞殆盡。是
    本院認為縱被告就原告前開利率及違約金調整通知未予回應
    ，亦不能認為被告業已同意，而得成為兩造契約內容之一部
    ，而有關利率及違約金之約定，自仍應適用調整前之約定。
    從而，原告就本件信用卡消費款利率部分之請求，在超過原
    約定範圍即年息百分之15部分，即應認無理由，應予駁回。
(三)、從而，原告本於兩造簽訂之小額信用貸款約定書、信用卡約
    定條款及消費借貸之法律關係，請求被告給付如主文第一項
    所示之金額、利息與違約金，即無不合，應予准許；至超過
    上開範圍部分，則屬無據，應予駁回。
四、本件係依民事訴訟法第427條第1項適用簡易訴訟程序所為被
    告敗訴之判決，應依職權宣告假執行，是原告陳明願供擔保
    聲請宣告假執行，核無必要，併此敘明。
五、據上論結，本件原告之訴為一部有理由，一部無理由，依民
    事訴訟法第436條第2項、第79條、第389條第1項第3款，判
    決如主文。
中    華    民    國    95    年    8    月    31    日
                  新竹簡易庭    法  官  彭淑苑
以上正本係照原本作成。
如對本判決上訴，須於判決送達後20日內向本院提出上訴狀。
中    華    民    國    95    年    8     月    31    日
                                書記官  張永榮


司法院資訊處製作；財團法人民間司法改革基金會備份。
